臺灣板橋地方法院刑事判決　　　　　　　96年度訴字第3206號
公　訴　人　臺灣板橋地方法院檢察署檢察官
被　　　告　甲○○
　　　　　　　　　　（另案於臺灣臺北監獄臺北分監執行中）
上列被告因違反毒品危害防制條例案件，經檢察官提起公訴（96
年度毒偵字第5431號），被告於準備程序中就被訴事實為有罪之
陳述，經本院合議庭裁定由受命法官獨任進行簡式審判程序，判
決如下：
    主  文
甲○○施用第一級毒品，累犯，處有期徒刑玖月，扣案之海洛因
貳包（驗餘毛重壹點貳公克）沒收銷燬之；又施用第二級毒品，
累犯，處有期徒刑陸月，扣案之甲基安非他命壹包（驗餘毛重零
點肆伍伍公克）沒收銷燬之，應執行有期徒刑壹年貳月，扣案之
海洛因貳包（驗餘毛重壹點貳公克）、甲基安非他命壹包（驗餘
毛重零點肆伍伍公克）沒收銷燬之。
    事  實
一、甲○○前因施用毒品違反毒品危害防制條例案件，經檢察官
    送勒戒處所觀察、勒戒後，因認有繼續施用毒品之傾向，再
    送戒治處所施以強制戒治，於民國88年11月3 日因停止戒治
    而釋放，嗣於89年5 月25日強制戒治期滿未經撤銷停止戒治
    而視為執行完畢，並由臺灣板橋地方法院檢察署檢察官以89
    年度戒毒偵字第384 號為不起訴處分確定。復又因施用毒品
    違反毒品危害防制條例案件，經檢察官送強制戒治及提起公
    訴，戒治部分於93年1 月9 日因毒品危害防制條例修正而釋
    放，起訴部分經本院以92年度訴字第921 號判處應執行有期
    徒刑1 年確定；另又因侵占案件，經本院以92年度訴字第18
    21號判處罰金銀圓5 千元確定，經易服勞役而與上開宣示之
    有期徒刑接續執行，於94年1 月16日執行完畢（上開有期徒
    刑執行完畢之部分於本件構成累犯）。其後，再於(一)95年5
    月上旬某日起至同年6 月29日止多次施用第一級毒品及第二
    級毒品違反毒品危害防制條例案件，經本院於95年12月6 日
    以95年度訴字第3116號判處有期徒刑十月確定，(二)95年12月
    6 日12時許施用第一級毒品及第二級毒品違反毒品危害防制
    條例案件，經本院於96年3 月30日以96年度訴字第612 號判
    處有期徒刑1 年2 月確定，目前執行中。
二、詎甲○○猶不知戒除毒癮，復基於施用第一級毒品之犯意，
    先於96年7 月18日7 時許，在臺北縣中和市○○街與明義街
    口旁之一家旅館內，以注射針筒施打之方式，施用第一級毒
    品海洛因1 次；再基於施用第二級毒品之犯意，於其後不久
    ，在同一旅館內（起訴書略載於96年7 月18日為警採尿時回
    溯96小時內某時許，在不詳地點），以將甲基安非他命置於
    鋁箔紙燒烤成煙而吸食煙氣之方式，施用第二級毒品甲基安
    非他命1 次。旋於同日上午7 時50分許，在臺北縣景安街與
    明義街口，為警查獲，並扣得海洛因2 包（毛重1.22公克，
    因鑑驗使用0.020 公克，餘1.2 公克）、甲基安非他命一包
    （毛重0.47公克，因鑑驗使用0.015 公克，餘0.455 公克）
    。
三、案經臺北縣政府警察局中和分局報告臺灣板橋地方法院檢察
    署檢察官偵查起訴。
    理  由
壹、程序方面：
    本件被告甲○○所犯並非死刑、無期徒刑、最輕本刑為三年
    年以上有徒刑之罪或高等法院管轄第一審案件，而其於準備
　  程序進行中，先就被訴事實為有罪之陳述，經本院受命法官
    徵詢檢察官及被告之意見後，本院合議庭認合於刑事訴訟法
    第273條之1第1項之規定，裁定由受命法官獨任進行簡式審
    判程序，合先敘明。
貳、實體方面：
一、上揭犯罪事實，業據被告甲○○於警詢、偵查及本院審理時
    坦承不諱，並有海洛因2 包（毛重1.22公克，因鑑驗使用0.
    020 公克，餘1.2 公克、甲基安非他命一包（毛重0.47 公
    克，因鑑驗使用0.015 公克，餘0.455 公克）扣案可稽，且
    被告為警查獲時採集之尿液經送驗結果，係呈甲基安非他命
    及嗎啡陽性反應，有臺灣檢驗科技股份有限公司96年8 月15
    日出具之CH/2007/80202 號濫用藥物尿液檢驗報告1 紙在卷
    可憑，又扣案之前述海洛因2 包及甲基安非他命1 包經鑑驗
    結果，亦檢出甲基安非他命及海洛因陽性反應，亦有上開公
    司96年8 月15日出具之CH/2007/80029 、CH/2007/80030 號
    濫用藥物檢驗報告2 紙在卷可佐，足徵被告之自白係出於自
    由意思，且與事實相符，被告施用第一、二級毒品之犯行堪
    予認定，應依法論科。
二、論罪科刑之法律適用：
  (一)按92年7 月9 日新修正之毒品危害防制條例刪除二犯及三犯
    之規定，一改修法前繁雜之處遇程序，僅將施用毒品者簡化
    區分為初犯、再犯，並認施用毒品者係屬病患性犯人，以觀
    察、勒戒戒除其身癮，並以強制戒治去除其心癮。經觀察、
    勒戒或強制戒治執行完畢釋放後，若係5 年後再犯該條例第
    10條施用毒品罪者，與同條例第20條第1 項、第2 項關於「
    初犯」之處理方式相同，檢察官應先聲請法院裁定令被告入
    勒戒處所觀察、勒戒，並視有無繼續施用毒品傾向，決定應
    予釋放、為不起訴之處分，或應聲請法院裁定令入勒戒處所
    強制戒治；若係5 年內「再犯」同條例第10條施用毒品罪者
    ，依同條例第23條第2 項規定，檢察官則應依法追訴。觀諸
    該條例第20條第3 項之修正理由：「觀察、勒戒或強制戒治
    五年後再犯者，顯見前所實施之觀察、勒戒或強制戒治已足
    以遮斷其施用毒品之癮，為期自新及協助其戒除毒癮，對此
    5 年後再犯者，爰明定仍適用初犯之規定，先經觀察、勒戒
    、強制戒治之程序。」，及同條例第23條第2 項之修正理由
    ：「為配合簡化施用毒品犯之刑事處遇程序，並鑑於經觀察
    、勒戒或強制戒治執行完畢釋放後5 年內再犯者，其再犯率
    甚高，原據以實施之觀察、勒戒及強制戒治既已無法收其實
    效，自應施以刑事處遇。」則顯然如施用毒品者係前經觀察
    、勒戒或強制戒治等治療程序執行完畢5 年後，始再施用毒
    品之「初犯」，因前所執行之觀察、勒戒或強制戒治已足收
    戒除毒癮之效，自應重新執行觀察、勒戒或強制戒治等治療
    程序，並於治療程序執行完畢後，由檢察官為不起訴處分，
    毋庸對之追訴處罰；反之，在「再犯」之情形，因其先前所
    為治療程序顯未能收戒斷毒癮之效，且考量施用毒品者之再
    犯率偏高，乃簡化其刑事處遇程序，而逕予追訴處罰，不再
    施以治療程序。參酌上開立法理由，修正毒品危害防制條例
    就施用毒品者，祇於「初犯」及「5 年後再犯」二種情形，
    有其追訴條件之限制，即須於初犯經觀察、勒戒或強制戒治
    釋放後，5 年內均無施用毒品之行為，始能認其前所實施之
    觀察、勒戒或強制戒治已足遮斷毒癮，而得於5 年後再犯時
    ，再予適用初犯之規定，重行觀察、勒戒等程序。倘5 年內
    已經再犯，被依法追訴處罰，縱其第三次（或第三次以上）
    施用毒品之時間在初犯釋放5 年以後，即與「5 年後再犯」
    之情形有別，且因已於「5 年內再犯」，顯見其再犯率甚高
    ，原實施觀察、勒戒或強制戒治，已無法收其實效，而無五
    年戒斷期之存在，自無再經觀察、勒戒及強制戒治之必要，
    應由檢察官逕行起訴，始符新法修正之本旨。查被告前因施
    用毒品違反毒品危害防制條例案件，經檢察官送勒戒處所觀
    察、勒戒後，因認有繼續施用毒品之傾向，再送戒治處所施
    以強制戒治，於民國88年11月3 日因停止戒治而釋放，嗣於
    89年5 月25日強制戒治期滿未經撤銷停止戒治而視為執行完
    畢，並由臺灣板橋地方法院檢察署檢察官以89年度戒毒偵字
    第384 號為不起訴處分確定。復又因施用毒品違反毒品危害
    防制條例案件，經檢察官送強制戒治及提起公訴，戒治部分
    於93年1 月9 日因毒品危害防制條例修正而釋放，起訴部分
    經本院以92年度訴字第921 號判處應執行有期徒刑1 年確定
    ，有臺灣高等法院被告前案紀錄表在卷可稽，其最近1 次強
    制戒治固係因法律修正而釋放而不合於「因執行完畢而釋放
    」之情形，然其曾於首次強制戒治執行完畢釋放後5 年內再
    犯相同案件，並經判刑確定，則本件被告犯行即屬因強制戒
    治執行完畢釋放後5 年後三犯以上之情形，自應逕予訴追。
  (二)次按海洛因、甲基安非他命分別為毒品危害防制條例第2 條
    第2 項第1 款、第2 款所定之第一級毒品及第二級毒品。核
    被告所為，係犯同條例第10條第1 項之施用第一級毒品罪，
    及同條第2 項之施用第二級毒品罪。其施用前後持有海洛因
    、安非他命之低度行為均為施用之高度行為所吸收，不另論
    罪。被告所犯上開二罪，犯意各別，行為互殊，應予分論併
    罰。另被告前因違反毒品危害防制條例案件，經本院以92年
    度訴字第921 號判處應執行有期徒刑1 年確定，甫於94年1
    月16日執行完畢，有前開被告前案紀錄表附卷足參，其於有
    期徒刑執行完畢後五年以內故意再犯本件最重本刑為有期徒
    刑以上之罪，為累犯，應依刑法第47條第1 項之規定加重其
    刑。爰審酌被告有前述犯罪及施用毒品遭查獲之紀錄，素行
    不佳，且前已因強制戒治執行完畢而經不起訴處分，業受毒
    品危害防制條例對施用毒品人之寬典，竟仍一再吸食，並施
    用兩種毒品，顯見並無悔意，惡性非淺，而其施用毒品實為
    戕害自身健康之犯罪，於他人固無明顯重大危害，然對社會
    善良風氣已足生不良影響，並斟酌其施用之次數，及其於偵
    審中俱能坦認犯行，犯罪後之態度尚稱良好等一切情狀，分
    別量處如主文所示之刑，並定其應執行之刑，以資儆懲。扣
    案之海洛因2 包（驗餘毛重1.2 公克）、甲基安非他命一包
    （驗餘毛重0.455 公克），為當場查獲之第一級、第二級毒
    品，應依毒品危害防制條例第18條第1 項前段規定，宣告沒
    收銷燬之。
據上論斷，應依刑事訴訟法第273 條之1 第1 項、第299 條第1
項前段，毒品危害防制條例第10條第1 項、第2 項、第18條第1
項前段，刑法第11條前段、第47條第1 項、第51條第5 款，判決
如主文。
本案經檢察官黃佳權到庭執行職務。
中　　華　　民　　國　　96　　年　　10　  月　　15　　日
                  刑事第六庭    法　官  高文淵
以上正本證明與原本無異
如不服本判決應於送達後10日內向本院提出上訴狀
                                書記官　林進煌
中　　華　　民　　國　　96　　年　　10　  月　　16　　日
附錄本案論罪科刑法條全文：
毒品危害防制條例第10條
施用第一級毒品者，處六月以上五年以下有期徒刑。
施用第二級毒品者，處三年以下有期徒刑。
